【裁判字號】    90,易,27
【裁判日期】    900327
【裁判案由】    
【裁判全文】
臺灣基隆地方法院刑事判決                              九十年度易字第二七號
    公  訴  人  臺灣基隆地方法院檢察署檢察官
    被      告  乙○○
                丙○○
右列被告因藏匿人犯案件，經檢察官提起公訴 (八十九年度偵字第四九六四號)，本
院判決如左：
    主  文
乙○○共同使犯人隱避，累犯，處有期徒刑肆月，如易科罰金以參佰元折算壹日。
丙○○共同使犯人隱避，處有期徒刑參月，如易科罰金以參佰元折算壹日。
    事  實
一、乙○○曾犯有賭博等前科，其因賭博案件，經臺灣板橋地方法院於民國八十八年
    一月十一日以八十七年度易字第五七七七號判處有期徒刑四月，同年十一月十六
    日易科罰金執行完畢。
二、乙○○、丙○○於八十九年十一月三十日凌晨二、三時許接獲一名年籍、姓名不
    詳、綽號「小高」之成年男子之電話，要其二人駕車至臺北縣瑞芳鎮○○○路八
    四公里處載人，乙○○、丙○○明知「小高」係要其二人至該處載運大陸偷渡客
    ，竟仍基於共同之犯意聯絡，由乙○○駕駛車牌號碼ＤＹ─８２４０號自用小客
    車、丙○○駕駛車牌號碼ＨＢ─９６０５號自用小客車，於同日六時許到達臺北
    縣瑞芳鎮○○○路八四公里處後在該地等候，同日六時二十分，陳小婷等數名未
    向主管機關內政部入出境管理局申請許可、而由大陸地區福建省平潭海邊搭乘快
    艇偷渡進入臺灣地區、為違反國家安全法第六條第一項之犯人在濱海公路海邊登
    陸上岸，並分別坐上乙○○、丙○○駕駛之前開車輛，乙○○、丙○○明知渠等
    為大陸偷渡客，仍利用車輛所具有之隱蔽性、速度性、機動性而使渠等隱避，欲
    將之載往某不詳地點藏匿，適臺北縣警察局瑞芳分局警車途經該地，而上前盤查
    ，坐在乙○○車上之陳小婷等四名偷渡客見狀即下車逃竄，丙○○則駕車搭載三
    名年籍、姓名不詳之偷渡客逃離現場，陳小婷因不慎跌倒，而與乙○○為警員當
    場逮捕，嗣警員依車牌號碼而循線查獲丙○○。
三、案經臺北縣警察局瑞芳分局移送台灣基隆地方法院檢察署檢察官偵查起訴。
    理  由
一、訊據被告乙○○、丙○○坦承受「小高」之託而在前開時地載運年籍、姓名不詳
    之人之事實不諱，惟均辯稱：小高是跟伊說去載朋友，伊並不知道是去載偷渡客
    ，後來那幾個人上車後，伊看他們身上衣服都是溼的，才知道他們是偷渡客云云
    。惟查：陳小婷係於福建省平潭海邊搭乘快艇，同年十一月三十日偷渡進入臺灣
    地區。船上另有十餘人等情，業經證人陳小婷於警訊中陳明在卷，顯見渠等坐上
    被告二人車輛之人為違反國家安全法第六條第一項之犯人。另查：該名年籍、姓
    名不詳、綽號「小高」之成年男子於凌晨二、三時許如此早的時間打電話給被告
    乙○○、丙○○，要其二人駕車幫忙載人，而且又是在濱海公路海邊此種偷渡猖
    獗的地點，被告二人何以竟絲毫未生疑心？又證人即當場查獲被告二人之瑞芳分
    局警員甲○○於本院調查中到庭證稱「... 那天我經過濱海公路八十四公里處，
    見七、八個人從海邊小路爬出來，他們都偷偷摸摸半蹲地走，從、郭的車內可看
    到大陸偷渡客從小路爬上來，其中一個人很像大陸人，有三、四個人進乙○○車
    內，其餘的人則進丙○○的車，我看見時車門已打開（乙○○的車）已有幾個人
    正跑進車內，丙○○的車門有無打開，我未注意，後來我開車過去攔住連、郭的
    車，因郭的車在連的車後面，郭就將車轉個左彎加速逃逸，我就用無線電呼叫我
    們單位攔查... 」等語（見本院九十年三月十五日訊問筆錄），被告二人既已見
    該七、八名大陸人民自海邊小路半蹲地爬至公路上，仍打開車門接應，且丙○○
    於遭警攔查時竟加速逃逸，益徵被告乙○○、丙○○均明知所載運者為大陸偷渡
    客。且被告乙○○供稱：伊與小高是在撞球場認識的，認識約一個半月等語，被
    告丙○○亦自承：伊與小高並不太熟等語，則何以在其二人與「小高」並不熟稔
    之情形下，竟會在凌晨二、三時許的時間接獲「小高」的電話後，卻願意依小高
    之要求開車外出？另「小高」若非事前已與被告乙○○、丙○○講妥，被告乙○
    ○、丙○○即有可能在知悉所載運者為大陸偷渡客後，拒絕載運並報警處理，該
    數名大陸偷渡客在無人載運之情形下，隨時會被巡邏員警查獲，「小高」焉有可
    能甘冒此種風險而找事前不知情之人幫忙載運。況被告丙○○於偵查中供稱：小
    高叫伊開車到三重市重陽橋等他，伊就向伊女友借車，到了後就看見小高，後來
    乙○○的車子開過來，並按了一聲喇叭，小高就坐乙○○的車，伊就跟在他們後
    面云云，被告乙○○辯稱：小高打電話給伊，叫伊到三重市○○路○段一家撞球
    場等他，伊到達時，小高已經到了，他便上伊的車，叫伊開到濱海公路，在此之
    前伊並沒看到丙○○，也沒有在重陽橋處對丙○○接喇叭，因伊根本不知道他有
    車子，是後來警察來了，伊下車才看見丙○○云云，被告二人對於如何受「小高
    」之託開車到前開地點之情節所辯亦有所出入，顯見渠等前揭所辯無非卸責之詞
    ，尚不足採信，渠等犯行均堪認定。
二、核被告乙○○、丙○○所為，均係犯刑法第一百六十四條第一項之藏匿人犯罪。
    其二人間有犯意聯絡與行為分擔，為共同正犯。查被告乙○○有如事實欄所列之
    徒刑執行情形，其五年以內再犯本件有期徒刑以上刑之罪，係屬累犯，應依刑法
    第四十七條之規定加重其刑。爰審酌被告一次使多名人犯隱避，對社會治安危害
    非輕及其犯後均能飾詞狡卸，態度惡劣等一切情狀，分別量處如主文所示之刑，
    並各諭知易科罰金之折算標準，以資懲儆。
據上論斷，應依刑事訴訟法第二百九十九條第一項前段，刑法第二十八條、第一百六
十四條第一項、第四十七條、第四十一條，罰金罰鍰提高標準條例第一條前段、第二
條，判決如主文。
本案經檢察官黃士元到庭執行職務。
中    華    民    國      九十        年      三      月    二十七      日
                                      臺灣基隆地方法院刑事第三庭
                                            法  官    姚  貴  美
右正本證明與原本無異。
對於本件判決如有不服，應於收受送達後十日內，向本院提出上訴書狀，上訴於臺灣
高等法院，並按他造當事人之人數附具繕本。
                                            書記官    明  祖  斌
中    華    民    國      九十        年      四      月    三十        日
附錄論罪法條：
刑法第一百六十四條第一項：
藏匿犯人或依法逮捕拘禁之脫逃人或使之隱避者，處二年以下有期徒刑、拘役或五百
元以下罰金。


司法院資訊處製作；財團法人民間司法改革基金會備份。
